臺灣高等法院臺中分院刑事判決　　　 100年度上訴字第1371號
上　訴　人　臺灣臺中地方法院檢察署檢察官
上　訴　人
即　被　告　蔡吉慶
指定辯護人　本院公設辯護人王金陵
上列上訴人因被告殺人未遂案件，不服臺灣臺中地方法院99年度
訴字第1854號，中華民國100年5月23日第一審判決（起訴案號：
臺灣臺中地方法院檢察署99年度偵字第8517號），本院判決如下
：
    主  文
原判決撤銷。
蔡吉慶犯殺人未遂罪，處有期徒刑柒年陸月，扣案之西瓜刀、鳳
梨刀各壹把均沒收。
    事  實
一、蔡吉慶於民國99年3月28日晚間8時許，在位於臺中縣豐原市
    （現已改制為臺中市豐原區，以下因臺中縣市合併而機關名
    稱、地址變更部分，均仍沿引改制前即本案案發時原機關名
    稱及地址）社興四街11號之「大都會卡拉OK」唱歌聚會，因
    其同桌友人綽號「阿順」之男子與另桌客人潘俊言存有債務
    關係，產生口角爭執，蔡吉慶因聚會被打擾，對潘俊言及潘
    俊言同桌友人不滿。竟於聚會結束後，萌生殺人之犯意，騎
    機車趕回其位於臺中縣豐原市○○里○○路191巷10號住處
    ，拿取其所有之西瓜刀及鳳梨刀各乙把，並戴上全罩式安全
    帽，返回前揭「大都會卡拉OK」店內，手持西瓜刀，並將鳳
    梨刀插於腰際備用，而往潘俊言座位前進，到達之後，蔡吉
    慶即本其殺人犯意先持該西瓜刀朝潘俊言同桌之友人王忠義
    之頭部揮刀，王忠義雖勉力往旁閃避，然仍遭西瓜刀砍及，
    受有下巴撕裂傷、左上臂撕裂傷併肌肉斷裂、前胸撕裂傷、
    右肩擦挫傷等傷害；而王忠義同桌友人林志成欲以雙手阻擋
    ，亦遭蔡吉慶接續砍殺，受有雙手開放性傷口右手大姆指骨
    折及食指皮膚缺損之傷害，潘俊言見林志成遭砍殺，遂以背
    護住林志成，亦遭蔡吉慶接續持西瓜刀砍殺，受有背部開放
    性傷口（約3公分）、上肢多處開放性傷口（約3公分）等傷
    害。隨後因潘俊言將蔡吉慶之西瓜刀及鳳梨刀均奪下，林志
    成等人始未遭繼續砍殺而倖免於死亡。嗣蔡吉慶在有偵查犯
    罪職權之員警或公務員知悉其前揭殺人未遂犯行之前，即託
    由「大都會卡拉OK」之員工以電話撥打110報案，並於員警
    到達現場後供承其為犯罪者而接受裁判，且隨即遭到場員警
    逮捕，並當場扣得蔡吉慶所有之西瓜刀（含刀柄共長約55公
    分，其中刀刃長42公分）、鳳梨刀（含刀柄共長約35公分，
    其中刀刃長25公分）各1把。
二、案經潘俊言、林志成、王忠義告訴及臺中縣警察局豐原分局
    報告臺灣臺中地方法院檢察署檢察官偵查起訴。
    理  由
甲、證據能力之認定：
  (一)證人陳坤成於警詢之證述，屬被告以外之人於審判外所為之
    言詞陳述，經核尚無刑事訴訟法第159條之2所指傳聞例外之
    情形，復經被告之原審辯護人於法院審理時主張無證據能力
    （見原審100年5月9日之審判筆錄），爰認定無證據能力。
  (二)按除刑事訴訟法第159條之1至第159條之3之情形外，下列文
    書亦得為證據：一、除顯有不可信之情況外，公務員職務上
    製作之紀錄文書、證明文書。二、除顯有不可信之情況外，
    從事業務之人於業務上或通常業務過程所須製作之紀錄文書
    、證明文書。三、除前二款之情形外，其他於可信之特別情
    況下所製作之文書，刑事訴訟法第159條之4定有明文。次按
    刑事訴訟法第159條之4第2款所稱從事業務之人於業務上或
    通常業務過程所須製作之紀錄文書、證明文書，因係於通常
    業務過程不間斷、有規律而準確之記載，且大部分紀錄係完
    成於業務終了前後，無預見日後可能會被提供作為證據之偽
    造動機，其虛偽之可能性小，除非該等紀錄文書或證明文書
    有顯然不可信之情況，否則有承認其為證據之必要。醫院診
    斷證明書係病患就診或就醫，醫師就其診斷治療病患結果，
    所出具之證明書。醫師法第17條規定，醫師如無法令規定之
    理由，不得拒絕診斷書之交付。醫師係從事醫療業務之人，
    病患如純為查明病因並以接受治療為目的，而到醫療院所就
    醫診治，醫師於例行性之診療過程中，對該病患所為醫療行
    為，於業務上出具之診斷書，屬於醫療業務上或通常醫療業
    務過程所製作之證明文書，自該當於上開條款所指之證明文
    書。如為特定之目的（如訴訟之用）而就醫，醫師為其診療
    ，應病患之要求並出具診斷證明書，因其所記載之內容，具
    有個案性質，應屬被告以外之人於審判外之陳述，且不符上
    開條款所稱之特信性文書要件，自不得為證據（參考最高法
    院95年度臺上字第5026號判決意旨）。查卷附之有關告訴人
    林志成、潘俊言及王忠義所受傷害之診斷證明書及醫院之函
    ，固屬被告以外之人於審判外之書面陳述，然此係告訴人林
    志成、潘俊言及王忠義於99年3月28日受傷後，為醫治所受
    之傷害，前往醫院就醫接受治療，由醫師本於其專業知識為
    其進行醫療行為後，於此業務上而製作前述診斷證明書及所
    為之判斷，具有相當之中立性，且對因此所受傷害之待證事
    項均具有相當關聯性，並無顯不可信之情況，本案當事人及
    辯護人對此等診斷證明書等之證據能力亦未爭執，依刑事訴
    訟法第159條之4第2款、第159條之5第2項規定，自有證據能
    力。
  (三)按刑事訴訟法第159條之5第2項所定：「當事人、代理人或
    辯護人於法院調查證據時，知有第159條第1項不得為證據之
    情形，而未於言詞辯論終結前聲明異議者，視為有前項之同
    意。」，乃係基於證據資料愈豐富，愈有助於真實發現之理
    念，酌採當事人進行主義之證據處分權原則，並強化言詞辯
    論主義，透過當事人等到庭所為之法庭活動，在使訴訟程序
    順暢進行之要求下，承認傳聞證據於一定條件內，得具證據
    適格。此種「擬制同意」，因與同條第一項之明示同意有別
    ，實務上常見當事人等係以「無異議」或「沒有意見」表示
    之，斯時倘該證據資料之性質，已經辯護人閱卷而知悉，或
    自起訴書、判決書之記載而了解，或偵、審中經檢察官、審
    判長、受命法官、受託法官告知，或被告逕為認罪答辯或有
    類似之作為、情況，即可認該相關人員於調查證據之時，知
    情而合於擬制同意之要件（參考最高法院96年度台上字第41
    74號判決意旨）。經查，除證人陳坤成之警詢陳述被告於原
    審有爭執外，本判決下列所引用之其餘證據，檢察官、被告
    及其辯護人於本院均未對此部分證據之證據能力有所爭執，
    且迄本案言詞辯論終結前亦未聲明異議，本院審酌上開證據
    資料製作時之情況，均無違法不當及證明力明顯過低之瑕疵
    ，亦認為以之作為證據應屬適當，揆諸前開規定，爰依刑事
    訴訟法第159條之5規定，均認有證據能力。
乙、實體部分：
一、訊據上訴人即被告蔡吉慶對於上開時、地持刀砍傷被害人林
    志成、王忠義及潘俊言一節，自承不諱，惟辯稱伊並無殺人
    犯意，只有傷害故意，且是時酒醉云云，經查：
  (一)被害人林志成、王忠義及潘俊言於99年3月28日晚間8時許，
    在位於臺中縣豐原市○○○街11號之「大都會卡拉OK」遭被
    告持刀砍殺，並致被害人王忠義受有下巴撕裂傷、左上臂撕
    裂傷併肌肉斷裂、前胸撕裂傷、右肩擦挫傷等傷害；被害人
    林志成受有雙手開放性傷口、右手大姆指骨折及食指皮膚缺
    損之傷害；被害人潘俊言受有背部開放性傷口（約3公分）
    、上肢多處開放性傷口（約3公分）傷害等事實，業迭據被
    害人林志成、王忠義及潘俊言於警詢、偵查、原審審理中證
    述明確（見警卷第11至17頁、臺灣臺中地方院檢察署99年度
    核交字第490號偵查卷第9至15頁、臺灣臺中地方法院檢察署
    99年度偵字第8517號卷第24至27頁、原審卷第57至69頁），
    並經在場見聞糾紛之證人即大都會卡拉OK之負責人林永松於
    警詢及原審審理時證述在卷（見警卷第16至19頁、原審法院
    100年5月9日審判筆錄第3至7頁），復有員警職務報告、臺
    中縣警察局豐原分局扣押筆錄暨扣押物品目錄表、照片19張
    、現場平面圖（見警卷第5頁、第25至28頁、第34至41頁）
    、行政院衛生署豐原醫院（下稱署立豐原醫院）診斷證明書
    2紙、行政院國軍退除役官兵輔導委員會臺中榮民總醫院診
    斷證明書（見上開核交第490卷第16頁、第19頁、22頁）、
    署立豐原醫院99年11月24日豐醫歷字第0990010761號函附之
    病歷資料及傷勢照片、100年2月10日豐醫歷字第1000000043
    號函（見原審卷第79至90頁、第133頁），復經原審法院當
    庭勘驗3位被害人受傷之位置及傷勢回復之情形，並拍攝被
    害人之傷勢位置照片7紙存卷可憑（見原審100年5月9日審判
    筆錄）。又關於被告究竟係鳳梨刀或西瓜刀砍殺被害人一節
    ，被告堅稱伊係持長刀即西瓜刀，被害人潘俊言於警詢及原
    審法院審理時則稱被告行兇時是使用鳳梨刀（短刀）砍殺，
    西瓜刀由被告藏在腰際上等語（見警卷第14頁、原審卷第58
    頁背面、第59頁背面、第60頁），另證人林永松於原審法院
    審理時亦證述：被告長的刀藏在衣服裡面，短的刀拿在手上
    （見原審法院100年5月9日審判筆錄第5頁）。然被害人等猝
    然遭被告持刀砍殺，保命猶恐未逮，是否仍有餘裕仔細觀察
    記憶被告究竟係持何種刀器，應非不足存疑，被告如持較短
    之鳳梨刀砍殺被害人，衡情應無謊稱伊持西瓜刀之必要；經
    本院當庭勘驗扣案西瓜刀及鳳梨刀，西瓜刀雙面均沾有大量
    血跡，而鳳梨刀僅有點狀噴濺血點，有本院辯論筆錄可證，
    復有西瓜刀、鳳梨刀照片在卷可按，以血跡分佈觀之，被告
    係持西瓜刀砍殺被害人應無疑義，原審就此應有誤會。
  (二)雖被告否認有殺人之犯意，辯稱並無朝被害人之頭部砍傷云
    云。惟按殺人與傷害之區別，以有無殺意為斷，以戕害他人
    生命之故意，著手於刺殺之實行而未發生死亡之結果，為殺
    人未遂；倘無使人喪失生命之故意，僅在使其身體、健康受
    到傷害，則為傷害罪，二罪皆發生傷害之結果，只其主觀犯
    意及身體傷害程度不同而已，審理事實之法院，應就案內一
    切證據，詳查審認，視其犯罪之動機、殺傷之次數、所殺傷
    部位、傷勢程度等綜合判斷，俾為認定（參考最高法院84年
    度台上字第3179號、85年度台上字第5611號判決意旨）；又
    殺人與傷害之區別，應以有無殺意為斷，即行為人於下手時
    有無決意取被害人生命為準，至於被害人受傷處是否致命部
    位，及傷痕多寡、輕重為何等，亦僅得供審判者心證之參考
    ，究不能據為絕對之標準（參考最高法院19年度上字第718
    號判例、93年度台上字第618號、90年度台上字第1897號判
    決意旨）。準此，行為人於行為當時，主觀上是否有殺人之
    故意，除應斟酌其使用之兇器種類、攻擊之部位、行為時之
    態度、表示外，尚應深入觀察行為人與被害人之關係、衝突
    之起因、行為當時所受之剌激、下手力量之輕重，被害人受
    傷之情形及行為人事後之態度等各項因素綜合予以研析。證
    人即被害人潘俊言於警詢陳述：「…一開始他（即被告）先
    朝王忠義的頭部砍殺了好幾下，因為林志成上前攔阻，該名
    男子便轉朝林志成身上砍殺好幾刀，因為我看到他們受傷所
    以馬上上前制伏將他手中的凶器搶下，我也在制伏他的過程
    中遭他用凶器砍傷」等語（見警卷第13頁），復於偵訊中陳
    述：「（當時經過？）九十九年三月二十八日晚上七、八點
    許，我在大都會卡拉OK，當時我先進去座位坐，有個阿順我
    認識，所以進來就跟我打招呼，被告阿慶在舞台上就拿麥克
    風，說是我老大不然要怎麼樣，我就說你老大有欠錢，你要
    幫他還嗎？我就回座位坐，後來阿順就來跟我道歉說他朋友
    喝醉了，我就說他們先走就算了，過了約十分鐘，就有一個
    人戴著全罩式安全帽穿風衣就進來，我也不清楚這個人就是
    阿慶，進來就直接走到我這一桌，當時是「ㄇ」字型的椅子
    ，林志成坐在椅子最外面，旁邊是王忠義，我坐中間，那個
    人進來手拿菜刀或水果刀一把拿起來砍，一把插在腰上，我
    看到他是先砍王忠義，林志成去擋，但還是被殺到，我看到
    之後就跳過來要阻止他，要護著林志成時背後就被砍了一刀
    ，他砍我們次數絕對超過五刀」、「（是往身體何部分砍？
    ）王忠義部分是往他頭部砍，但被他閃開，所以有砍到下巴
    ，我當時是有被砍到手，因為他朝我頭部砍，我舉手要擋所
    以砍到我的手，我的背部是因為我要護住林志成被他砍到背
    ，背部縫了四針，我沒有住院」等語（見上開偵字第8517號
    偵查卷第26頁）；再於原審法院審理時證述：「（被告如何
    砍王忠義？）被告進來都沒有講話，由上往下砍，砍了3、4
    下，被告是拿鳳梨刀（應係西瓜刀，詳前）砍王忠義」、「
    （砍王忠義的那個部位？）砍頭部，王忠義有閃，砍到王忠
    義下巴跟胸部，手也有，都是由上往下的方式」、「（被告
    砍王忠義之後接下來做什麼？）被告砍王忠義之後，林志成
    坐在隔壁用手舉起來擋，他們坐我對面，聽到林志成有受傷
    ，我去搶被告的刀」、「（你看到被告砍了王忠義、林志成
    之後，你作何事？）我搶被告的刀，在搶的過程中我被被告
    砍了二刀」、「（你搶被告的刀過程中，被告是繼續砍王忠
    義還是砍你？）他就直接砍我，我用一隻手擋他的刀，另外
    一隻手握住他的刀」、「（他如何砍你？）被告是由上往下
    對我砍，我舉起左手擋」、「（如果沒有用手去擋，被告會
    砍到你的何部位？）我的頭部正面」、「（被告朝你砍了幾
    下？）砍一下，我去護林志成、王忠義的時候，背後又被砍
    了一刀」、「（你背後何部份被砍到？）肩胛骨部份」、「
    （被告行兇過程中是使用一把刀還是有另外一把刀？）他是
    用一把刀砍，另一把西瓜刀（應係鳳梨刀，詳前）是藏在腰
    際，我把它搶過來」等語（見原審卷第57頁背面、第58頁）
    。證人王忠義於偵訊時證述：「…被告一進來往我們這桌走
    ，我也不曉得他拿什麼東西砍我，我已經記不起來了，當時
    有嚇到，當時是往我頭部砍…」、「只記得被砍了臉、胸部
    及手臂」等語（見上開偵字第8517號卷第26、27頁）；於原
    審法院審理時陳述：「（請敘述你被被告砍的經過？）我知
    道我一直閃而已，手臂、下巴、胸部都是傷）、「（你如果
    沒有閃，被告會砍到你何部位？）從頭砍過來，因為我閃了
    所以砍到下巴、胸部」、「（被告砍你時，你是坐著還是站
    著？）忘記了，他砍之前我是坐著跟林志成聊天，他在砍的
    時候我是坐著還是有站起來我忘記了，我只記得我一直閃」
    、「（你一直閃，被告還是一直砍嗎？）對，不然我身上怎
    麼會那麼多刀」等語（見原審卷第61、62頁）。證人即被害
    人林志成於偵訊時證述：被告一進來就往我的方向走過來並
    揮刀亂砍等語（見上開偵字第8517號卷第25頁）；復於原審
    審理時證述：「（被告拿刀朝你砍時，是朝你身上的何部位
    砍？）應該是上半身，應該是頭部，因為我手去擋」、「（
    如果你的手沒有去擋，刀子會砍到你的頭？）應該是」、「
    （你用手去擋，被告是否有停止砍還是繼續砍？）繼續砍」
    、「（被告一共砍你幾刀？）不知道，至少中到二刀」等語
    （見原審卷第63頁背面、64頁）。是依被害人潘俊言、王忠
    義及林志成所述，非特指述被告持刀向其等頭部揮砍，且由
    被告係先朝被害人王忠義頭部揮砍，王忠義因閃避所以下巴
    、手臂及胸部受傷，而被害人林志成上前攔阻，因用手阻擋
    ，造成其左、右手受傷後，被害人潘俊言再以背護著被害人
    林志成，再遭被告接續朝其背部揮砍，終因被害人潘俊言奪
    下被告所持之西瓜刀及鳳梨刀，被告無刀再為揮砍，始停止
    揮砍等情，在在顯示被告殺意甚篤，俱持西瓜刀朝人體重要
    之頭部等要害揮砍。再者，扣案被告所持之西瓜刀、鳳梨刀
    各1支，係以金屬材質製造之鐵器，質地堅硬，且刀刃鋒利
    ，有照片2紙在卷可稽（見警卷第36頁），又經本院勘驗，
    其中西瓜刀刀刃長達42公分，鳳梨刀刀刃長25公分，均足對
    人之身體、生命造成極大之傷害。而頭部更為職司掌管人體
    認知、思考、記憶、控制呼吸、精神意識知覺、各種器官正
    常運作中樞之大腦、小腦等重要器官之所在，對事物之思考
    及生命之維持均賴此重要部位，胸部及背部內均有重要器官
    在內，而頭、胸及背部為人體之要害且構造甚為脆弱，如以
    尖刀利器朝頭、胸及背部，肆意揮砍，當有致死之危險，此
    為一般智慮健全之人所知悉之事實，被告亦當有如此之認識
    ，竟冷不防持扣案之西瓜刀朝被害人林志成、王忠義及潘俊
    言之頭、胸及背部等處猛力揮砍，上開部位受傷均足致人性
    命喪失，被告行兇之時倘僅出於傷害犯意，理應朝手、腳等
    肢體部位下手或是砍傷後即予停止，才不至於在錯手之間鑄
    下瀰天大錯，今被告竟不管不顧、持刀多次揮砍被害人等之
    要害部位。再依上開被害人等之上開證言及卷附之驗傷單可
    知，被告持刀揮砍證人等時下手力道甚重，造成被害人林志
    成之右手及左手掌甚且於格擋時均遭被告砍至骨折，迄今傷
    勢未復，左、右手姆指部僅部分指節可以運動，其餘不能動
    ，此亦有行政院衛生署豐原醫院99年11月24日豐醫歷字第09
    90010761號函附之病歷摘要、照片（見原審卷第79至90頁）
    ，復經被害人林志成結證明確，暨原審法院勘驗屬實，並當
    庭拍攝照片存卷可稽（見原審100年5月9日之審判筆錄）。
    又被告於被害人王忠義、林志成遭其砍倒於地或逃離當場後
    仍不罷休，猶繼續持刀追擊，致被害人潘俊言於以身相護時
    亦遭被告持刀砍傷背部，直至被告遭被害人潘俊言奪下刀並
    壓制於地，被告兇行方始告終。則不論自被告之下手部位為
    被害人等之要害部位、被告之下手力道甚重、被告於被害人
    等倒地或逃離後仍繼續持刀追擊、被告並非自行收手而係遭
    人制伏後方停止其犯行等諸般情形以觀，被告確有殺人之犯
    意，被告辯稱無殺人之意思，未朝被害人之頭部砍殺云云，
    委無可信。
  (四)被告復以與被害人等並不認識，亦無任何糾紛或怨隙仇恨，
    是並無殺人之動機與目的云云置辯，但查，被告於案發之前
    確與被害人潘俊言，因另外一名叫「阿順」之友人之金錢問
    題而發生口角，繼而發生本件衝突乙情，已據被告於警詢所
    自承在卷（見警卷第8頁），復經被害人潘俊言於警詢時（
    見警卷第12頁）及原審法院審理時陳述明確（見原審卷第59
    頁），顯可認被告僅因一時不悅即持刀殺人，是難祇因其與
    被害人林志成、王忠義及潘俊言等人間無深仇大恨乙情，反
    謂其無殺人之犯意。再者，被告於本件行兇之前雖有飲酒，
    其呼氣酒精濃度為每公升0.74毫克（此有酒精濃度測定紙附
    警卷第42頁可稽），然縱有飲酒，亦未必達心神喪失或精神
    耗弱程度，被告能騎機車回家尋得扣案之西瓜刀及鳳梨刀，
    穿戴全罩式安全帽及風衣，以掩飾身分，又攜刀返回大都會
    卡拉OK後，尚尋得與其發生爭執之被害人等人，且於發生後
    之次日即99年3月29日凌晨1時04分許，為警製作警詢筆錄時
    ，亦可陳明其意識清楚，並詳述前日晚間發生之經過（見警
    卷第7至10頁），可見被告於案發當時意識清楚，並無不能
    辨識其行為違法或顯著減低情形，併此說明。
  (五)綜上所述，被告持銳利之西瓜刀揮砍告訴人林志成、王忠義
    及潘俊言3人之頭、胸及背部要害，應有致人於死之犯意無
    訛，其否認殺人云云，應係避重就輕之詞，委無可採。本
    案事證明確，被告殺人未遂犯行，應堪認定，又被告於本院
    辯論期日稱案發地點地上血跡係伊遭推倒時造成，並非逐一
    砍殺所致，是以言詞聲請調查地上血跡云云，然「當事人、
    代理人、辯護人或輔佐人聲請調查證據，應以書狀分別具體
    記載下列事項：一聲請調查之證據及其與待證事實之關係。
    二聲請傳喚之證人、鑑定人、通譯之姓名、性別、住居所及
    預期詰問所需之時間。調查證據聲請書狀，應按他造人數提
    出繕本。」，刑事訴訟法第163條之1定有明文，又無何不能
    以書狀或情況急迫情事，被告自不得僅以言詞聲請調查證據
    ，況該等血跡係被害人等於抵抗被告砍殺時，因推打被告造
    成，或係於遭砍殺時即已造成，不影響被告殺人犯行之成立
    ，本案事證又至臻明確，核無再為此調查之必要。
三、核被告基於殺人之犯意，著手殺害被害人林志成、王忠義及
    潘俊言而未發生死亡結果之所為，係犯刑法第271條第2項、
    第1項之殺人未遂罪。被告以一接續之殺人行為，密接時地
    （被告短時間內於大都會卡拉OK地點，持刀接續揮砍被害人
    之行為，應屬單一行為）侵害被害人林志成、王忠義及潘俊
    言3人之生命法益，屬以一行為同時觸犯3殺人未遂罪名，為
    同種想像競合犯，應依刑法第55條前段規定，從一重論以殺
    人未遂罪。檢察官稱應構成數罪，要非有據。又被告之行為
    因障礙未遂，爰依刑法第25條第2項規定，按既遂犯之刑減
    輕其刑。又按刑法第62條所謂自首，祇以犯人在犯罪未發覺
    之前，向該管公務員申告犯罪事實，而受裁判為已足，並不
    以使用「自首」字樣或言明「自首」並「願受裁判」為必要
    （參考最高法院63年度臺上字第1101號判例意旨）。經查，
    本案被告於為前揭殺人未遂犯行後，有稱叫警察來，此經證
    人林永松於原審法院審理時陳述明確（見原審100年5月9日
    審判筆錄第5頁），而本件偵查犯罪之員警於到現場前，僅
    知悉大都會卡拉OK內有人打架，並不知悉發生何事，此有臺
    中市政府警察局豐原分局100年3月31日中市警豐分偵字第10
    00009276號函附之臺中縣警察局勤務指揮中心受理110報案
    紀錄單、99年3月28日勤務中心報案電話錄音譯文存卷可稽
    （見原審卷第176至178頁），是本件員警尚未能發覺本件之
    犯罪行為及被告為犯罪行為人前去現場處理，而大都會卡拉
    OK有後門沒有鎖可以逃走，此亦經證人林永松陳述在卷（見
    原審100年5月9日審判筆錄第7頁），則被告在可能逃走之情
    況下，亦在大都會卡拉OK等候員警到來，且在員警抵達現場
    後，被告隨即由員警逮捕並前往豐原分局合作派出所說明本
    件案發經過等情，此亦經證人即到場處理之員警蘇俊傑、丁
    文通、陳啟宏、林良樺及江益助於原審審理時所陳述明確（
    見原審卷第100至101頁、第120至123頁、第150至153頁、第
    181頁），而被告事後復有接受裁判之情，足認被告已符合
    自首之要件，爰依刑法第62條前段規定，減輕其刑，且依法
    遞減之。檢察官稱本件並不符合自首之要件，尚非有據。
四、原審以被告犯罪事證明確，予以論罪科刑，固非無見，然查
    被告係持西瓜刀砍殺被害人等，原審誤認係持鳳梨刀，認定
    事實難稱無誤（理由詳前），又被告與被害人等實無深仇，
    僅因細故即持刀逞兇，且砍殺三人，犯案情節重大，雖因遭
    制伏而未致被害人等於死地，然亦幾使被害人林志成左右手
    掌成殘，而罹終身之憾，且被告犯後迄未賠償被害人等損失
    ，態度不佳，雖有自首減輕之情，然衡酌其犯罪動機、手段
    、所致損害及其犯後態度等情，原審僅判處被告有期徒刑六
    年，應稍有輕縱，被告上訴意旨稱其無殺人故意云云雖無可
    採，然檢察官認原審量刑過輕提起上訴則非無理由，而原審
    判決既有如上瑕疵及量刑失衡之處，即屬無可維持，應由本
    院予以撤銷改判，爰審酌被告僅因與被害人潘俊言稍有口角
    ，竟持刀行兇，枉顧他人性命安危，惡行非淺，被害人林志
    成、王忠義及潘俊言因而受有事實欄所載之傷勢，精神痛苦
    難以言喻，被告犯後又未與被害人達成和解賠償損害等一切
    情狀，量處如主文第二項之刑示懲。扣案之西瓜刀及鳳梨刀
    各1把均為被告所有，為被告供承在卷，又分別係供本件犯
    罪所用及犯罪預備之物，爰依刑法第38條第1項第2款之規定
    沒收之。
據上論結，應依刑事訴訟法第369條第1項前段、第364條、第299
條第1項前段，刑法第271條第2項、第1項、第55條、第25條第2
項、第62條前段、第38條第1項第2款，判決如主文。
本案經檢察官陳佳琳到庭執行職務。
中    華    民    國   100    年    7     月    28    日
            刑事第二庭    審判長法  官  邱  顯  祥
                                法  官  王  鏗  普
                                法  官  姚  勳  昌
以上正本證明與原本無異。
如不服本判決應於收受送達後10日內向本院提出上訴書狀，其未
敘述上訴之理由者，並得於提起上訴後10日內向本院補提理由書
（均須按他造當事人之人數附繕本）「切勿逕送上級法院」。
                                書記官  吳  宗  玲
中    華    民    國   100    年    7     月    28    日
附錄本件論罪科刑法條：中華民國刑法第271條
（普通殺人罪）
殺人者，處死刑、無期徒刑或 10 年以上有期徒刑。
前項之未遂犯罰之。